臺灣臺中地方法院刑事判決　　　　　　　　　　　　九十三年度易字第一七六六號
　　公　訴　人　臺灣臺中地方法院檢察署檢察官
　　被　　　告　丙○○
　　選任辯護人　陳銘釗律師
右列被告因偽造文書案件，經檢察官提起公訴（九十三年度偵字第八九四二號），被
告於準備程序中就被訴事實為有罪之陳述，受命法官於聽取當事人之意見後，由本院
合議庭裁定以簡式審判程序判決如左：
    主  文
丙○○連續行使從事業務之人，明知為不實之事項，而登載於其業務上作成之文書，
足以生損害於公眾及他人，處有期徒刑肆月，如易科罰金，以佰元折算壹日。建築
工程開工報告書及建築工程勘驗報告書上偽造之「王木陽」署押伍枚，均沒收。
    事  實
一、丙○○於民國七十幾年間起即在址設臺中縣梧棲鎮○○路○段一三一號錢志遠建
    築師事務所任職，負責接洽業務、協助建築師巡視工地、辦理開工勘驗等各項行
    政手續，為從事業務之人。緣於八十四年六月間，甲○○與其弟吳明賢欲從事位
    於臺中縣清水鎮○街路觀音巷十六之二號及同巷十六之三號房屋興建工程，委由
    吳明賢之友人周文龍負責承造，並經由周文龍介紹任職於錢志誠建築師事務所之
    丙○○負責聲請建築執照及辦理相關行政程序事宜。丙○○明知前開工程之承造
    人為周文龍，並非偉勝土木包工業負責人王木陽，竟基於行使業務上登載不實文
    書之概括犯意，分別於八十四年十月二十八日、八十四年十一月九日、八十四年
    十二月一日、八十四年一二月二十九日、八十五年一月十九日之前一至二天，在
    臺中縣清水鎮○○路六號其個人工作室內，未經王木陽同意，連續將「王木陽」
    、「偉勝土木包工業」為承造人及承造廠商等不實事項，填載於建築工程開工報
    告書及地下室基礎查驗、地下室頂版、二樓版、屋頂版之建築工程勘驗報告書上
    ，並在前開建築工程開工報告書及建築工程勘驗報告書上連續偽造「王木陽」署
    押各一枚（共五枚），又盜用前因與王木陽合作工程而代為保管之「王木陽」私
    章及「偉勝土木包工業」印章於其上（每份報告書各有二枚「王木陽」印文及二
    枚「偉勝土木包工業」印文），再於八十四年十月二十八日、八十四年十一月九
    日、八十四年十二月一日、八十四年一二月二十九日、八十五年一月十九日，分
    持上開建築工程開工報告書及建築工程勘驗報告書至臺中縣政府工務局申請開工
    及派員勘驗，而連續行使業務上登載不實文書，均足以生損害於王木陽、吳明賢
    、甲○○及臺中縣政府對工程管理之正確性。嗣因甲○○與周文龍產生工程糾紛
    ，經臺灣臺中地方法院檢察署偵查後始知上情。
二、案經臺灣臺中地方法院檢察署檢察官自動檢舉偵查起訴。
    理  由
一、右揭事實，業據被告丙○○於本院審理時坦承不諱，且證人王木陽於偵查中亦證
    稱；伊沒有承包本件工程，建築工程開工報告書及建築工程勘驗報告書上「王木
    陽」之簽名非伊所寫，伊不知道被告以伊名義為承造人申請本件建案，伊承包工
    程都是由被告設計，辦理執照方便作業，所以將伊印章放在被告那裏等語（參見
    臺灣臺中地方法院檢察署九十二年度偵字第一九六七七號偵查卷宗第一○三頁背
    面、第一○四頁），並有前開建築工程開工報告書及地下室基礎查驗、地下室頂
    版、二樓版、屋頂版之建築工程勘驗報告書各一份（均為影本）在卷可稽，足見
    被告自白與事實相符，本案事證明確，其犯行洵堪認定，應依法論科。
二、按所謂業務係指吾人於社會生活中，以反覆同種類之行為為目的之社會活動，且
    具有持續性之事務，查被告丙○○自七十幾年間起，即在錢志遠建築師事務任職
    ，負責接洽業務、協助建築師巡視工地、辦理開工勘驗等各項行政手續，是被告
    所為前開工作係在社會生活中所繼續經營之事務，而為從事業務之人；又按所謂
    業務上作成之文書，指從事業務之人，基於業務上之行為所作成之文書，查被告
    基於辦理開工勘驗等各項行政手續之業務上行為，而製作前開建築工程開工報告
    書及建築工程勘驗報告書，自屬業務上文書。被告為從事業務之人，負責上開建
    築工程開工報告書及建築工程勘驗報告書之製作，其明知承造人非偉勝土木包工
    業之負責人王木陽，卻仍在其業務上作成之文書內為不實之登載，並持向臺中縣
    政府工務局申請開工及派員勘驗而達行使之階段，核其所為，係犯刑法第二百十
    六條、第二百十五條之行使業務上登載不實文書罪。公訴人雖僅論以刑法第二百
    十五條之業務上文書登載不實罪嫌，惟其於起訴書之犯罪事實欄內記載「再持以
    向臺中縣政府工務局申請開工及派員勘驗」等語，已有起訴被告行使業務上登載
    不實文書部分之犯罪事實，是公訴人論以刑法第二百十五條業務上文書登載不實
    罪嫌，顯係漏載刑法第二百十六條，併予敘明。被告於前開建築工程開工報告書
    及建築工程勘驗報告書上偽造「王木陽」署押之行為，及盜用「偉勝土木包工業
    」、「王木陽」印章之行為，係登載業務上不實文書之部分行為，而不實登載後
    持以行使，不實登載之低度行為為行使之高度行為所吸收，均不另論罪。被告前
    後多次行使行使業務上登載不實文書，時間緊接，手法相同，觸犯構成要件相同
    之罪名，顯係基於概括犯意為之，應依連續犯規定論以一罪，並加重其刑。爰審
    酌被告在其業務上作成之文書內對承造人為不實之登載，足以生損害於王木陽、
    吳明賢、甲○○及臺中縣政府對工程管理之正確性，惟此不實登載，並未造成建
    築施工重大妨礙，所生危害非鉅，暨其智識、素行、犯罪動機、目的、手段，犯
    後坦承犯行，態度良好等一切情狀，量處如主文所示之刑，並諭知易科罰金之折
    算標準，以示懲儆。
三、查被告丙○○行為後，刑法第四十一條業已於九十年一月十日修正公布，同年月
    十二日生效，修正後刑法第四十一條第一項前段規定「犯最重本刑為五年以下有
    期徒刑以下之刑之罪，而受六個月以下有期徒刑或拘役之宣告，因身體、教育、
    職業、家庭之關係或其他正當理由，執行顯有困難者，得以一元以上三元以下折
    算一日，易科罰金。」，與修正前刑法第四十一條規定「犯最重本刑為三年以下
    有期徒刑以下之刑之罪，受六個月以下有期徒刑或拘役之宣告，因身體、教育、
    職業、家庭之關係，執行顯有困難者，得以一元以上三元以下折算一日，易科罰
    金。」不同，惟本件被告所犯係最重本刑為三年以下有期徒刑之罪，依修正前之
    刑法第四十一條本即得易科罰金，惟刑法第四十一條既經修正，被告犯罪時間係
    八十四至八十五年間，雖在修正前，本件仍應依同法第二條第一項前段從新之規
    定，援引修正後之刑法第四十一條第一項前段，併予敘明。
四、前開建築工程開工報告書及建築工程勘驗報告書已送交至臺中縣政府工務局，已
    非被告所有，依刑法第三十八條第三項之規定，爰不另為沒收之諭知，惟前開建
    築工程開工報告書及建築工程勘驗報告書上偽造之「王木陽」署押五枚，雖未扣
    案，無證據據明業已滅失，均應依刑法第二百十九條之規定予以宣告沒收。又按
    刑法第二百十九條所定不問屬於犯人與否沒收之者，以偽造之印章、印文或署押
    為限，盜用者不在其列（最高法院四十八年臺上字第一五三三號判例意旨參照）
    ，是被告盜用印章所產生之「偉勝土木包工業」、「王木陽」印文，非應沒收之
    客體，公訴人認應沒收，尚有誤會，附此敘明。
據上論斷，應依刑事訴訟法第二百七十三條之一第一項、第二百九十九條第一項前段
，刑法第二條第一項前段、第五十六條、第二百十六條、第二百十五條、第二百十九
條、修正後第四十一條第一項前段，罰金罰鍰提高標準條例第一條前段、第二條，判
決如主文。
本案經檢察官乙○○到庭執行職務
中      華      民      國      九十三    年      九      月      九    日
                                臺灣臺中地方法院刑事第三庭
                                   法  官   黃  裕  仁
右正本證明與原本無異。
如不服本判決，應於判決送達後十日內向本院提出上訴狀，上訴於臺灣高等法院臺中
分院( 須附繕本 )。
                                   書記官
中    華    民    國      九十三      年       九      月     九    日
附錄論罪科刑實體法條文：
刑法第二百十六條
行使第二百十條至第二百十五條之文書者，依偽造、變造文書或登載不實事項或使登
載不實事項之規定處斷。
刑法第二百十五條
從事業務之人，明知為不實之事項，而登載於其業務上作成之文書，足以生損害於公
眾或他人者，處三年以下有期徒刑、拘役或五百元以下罰金。
